臺灣高雄地方法院民事判決
111年度雄簡字第425號
原      告  卓志杰  
被      告  王忠宇  

訴訟代理人  李杰承  
上列當事人間請求損害賠償事件，本院於民國111年5月3日言詞
辯論終結，判決如下：
    主  文
原告之訴駁回。
訴訟費用由原告負擔。
    事實及理由
一、原告主張：被告能預見一般人取得他人金融機構帳戶之行為
    ，常與財產犯罪之需要密切相關，且取得他人帳戶之目的在
    於取得贓款及掩飾犯行不易遭人查獲，竟仍於民國109年11月
    7日前之某日、時，在不詳地點，將其申辦之華南商業銀行
    西門分行帳號000000000000號帳戶（下稱系爭帳戶）之存摺
    、提款卡及密碼，提供予真實姓名年籍不詳之某詐欺集團成員
    使用，以此方式供該人所屬詐欺集團做為提款、轉帳及匯款
    之用，幫助該犯罪集團向他人詐取財物。嗣該不法詐欺集團
    成員取得系爭帳戶資料後，於109年10月間某日起，以通訊軟
    體LINE暱稱「吳鴻文」向原告誆稱：伊係帶領下單比特幣之
    老師，可由伊帶領做一對一下單，並可轉介幣商以購買比特
    幣等語，致原告因而陷於錯誤，依指示加入通訊軟體LINE暱
    稱「區塊鏈交易商」為LINE好友後，「區塊鏈交易商」即自
    稱係藍英資訊人員，原告因而依其指示於109年11月10日11
    時56分許匯款新臺幣（下同）21萬元至系爭帳戶。嗣因原告
    發覺虧損，向「吳鴻文」反應後，「吳鴻文」復誆稱係因下
    單延遲所致，並要求原告再匯款新臺幣（下同）20萬元，原
    告始悉受騙。被告係與詐騙集團成員共同不法侵害原告財產
    權，應依侵權行為規定負損害賠償責任。縱認被告與詐騙集
    團無共同侵害原告財產權，原告自得撤銷109年11月10日遭
    詐欺而為購買比特幣及匯款之意思表示，被告受領原告所匯
    之21萬元自無法律上原因，得依民法不當得利規定請求被告
    返還21萬元。爰依民法第184、185條、第179條、第767條規
    定提起本件訴訟，並聲明：被告應給付原告21萬元，及自起
    訴狀繕本送達翌日起至清償日止，按週年利率5％計算之利息
    。
二、被告則略以：被告與原告所稱之「吳鴻文」並不相識，「吳
    鴻文」與藍英資訊科技有限公司（下稱藍英公司）亦無關連
    。被告係出租系爭帳戶予藍英公司供比特幣買賣匯款使用。
    被告與原告所稱之詐欺集團並無關連等語，資為抗辯，並聲
    明：原告之訴駁回。
三、經查，原告為購買比特幣，於109年11月10日11時56分許匯
    款21萬元至系爭帳戶等情，有原告購買比特幣之LINE對話記
    錄截圖、原告存摺影本、匯款單據、系爭帳戶交易明細在卷
    可稽（見本院卷第118頁、143至152、157至168頁），並經
    本院調閱臺灣新北地方檢察署110年度偵字第11248、12302
    、13149號卷確認無訛，且為兩造所不爭執，堪信為真實。
四、本院之判斷：
　　原告另主張被告提供詐欺集團使用系爭帳戶，以詐取原告匯
    款21萬元等節，則為被告所否認，並以前詞置辯，是本院依
    審酌者厥為：（一）被告是否提供系爭帳戶供詐欺集團詐騙
    使用，原告依侵權行為規定請求被告賠償有無理由？（二）
    原告主張撤銷遭詐欺而購賣比特幣之意思表示，並請求被告
    返還21萬元，有無理由？茲分述如下：
　　（一）被告非提供系爭帳戶供詐欺集團使用，原告依侵權行
          為請求被告賠償21萬元無理由
　　⒈按因故意或過失，不法侵害他人之權利者，負損害賠償責
      任，故意以背於善良風俗之方法，加損害於他人者亦同。
      民法第184條第1項定有明文。則侵權行為之成立，須行為
      人因故意過失不法侵害他人權利，亦即行為人須具備歸責
      性、違法性，並不法行為與損害間有因果關係，或行為人
      故意以背於善良風俗之方法，加損害他人始能成立，且主
      張侵權行為損害賠償請求權之人，對於侵權行為之成立要
      件應負舉證責任。
　　⒉經查，被告於109年10月15日、10月19日與藍英公司簽訂合
      作契約，約定由被告提供其申辦之系爭帳戶予藍英公司，
      供藍英公司經營比特幣買賣使用，提供期間自109年10月1
      5日起至110年1月15日止，藍英公司每月應支付8,500元予
      被告等情，有藍英公司與被告簽立之合作契約存卷可查（
      見本院卷第135至138頁）。又被告辯稱藍英公司係為避免
      購買比特幣之金流全部匯至同一帳戶，有遭金控機關凍結
      帳戶之風險，始向被告租用系爭帳戶等語，則向他人租用
      帳戶使用，雖非屬一般常見之行為，惟虛擬貨幣買賣於我
      國尚屬新興產業，相關法規制度亦難謂已成熟完善，則為
      免因買賣價金匯款金流問題，導致無法順利進行比特幣交
      易，而有租用帳戶為金流分流之舉，亦難謂毫無可能，更
      難逕認即與詐欺集團有關，是被告此部分所辯，即非全無
      可採。次查，原告與藍英公司合作之比特幣交易人員洽談
      比特幣購買事宜，於同意買賣契約內容，並提供身分證、
      銀行帳戶、信用卡帳單照片後，於109年11月10日11時56
      分許，匯款21萬元至系爭帳戶，上開比特幣交易人員隨即
      於同日13時4分許，將原告購買之比特幣儲值至原告提供
      之電子錢包位址等情，亦有原告購買比特幣之LINE對話記
      錄截圖附卷可佐（見本院卷第143至152頁），足徵原告確
      有收取其所購買之比特幣，自難認其匯款至系爭帳戶之21
      萬元係遭被告訛詐而匯入，亦難認被告有何幫助詐欺集團
      而共同侵害原告財產權益之行為。
　　⒊原告雖主張嗣後發覺虧損，向「吳鴻文」反應後，「吳鴻
      文」要求原告再匯款20萬元，原告始悉受騙等語，並提出
      與「吳鴻文」之對話記錄截圖、比特幣交易明細為佐（見
      本院卷第32至49頁）。惟查，虛擬貨幣買賣既屬投資行為
      ，本質上即有不確定性而存有虧損風險，是自不得因原告
      嗣後受有虧損，即得認購買比特幣係遭他人詐騙。次查，
      原告自陳係於網路上認識「吳鴻文」，依其指示加入投資
      群組，並透過匯款予幣商換取比特幣，嗣後再於「吳鴻文
      」介紹之投資網站進行短期交易，但伊跟被告並無任何聯
      繫等語（見本院卷第183頁），可徵原告相關投資行為均
      係依「吳鴻文」指示所為，藍英公司與被告僅係原告為遂
      行其投資行為，而購買取得比特幣之對口，並非指示、主
      導原告投資者甚明，更無證據可證被告與「吳鴻文」間有
      何聯繫，或共同詐欺之意。則自難排除係「吳鴻文」所屬
      詐欺集團，利用網路帳號隱匿其真實身分，以常見之「三
      角詐欺」手法，隱匿「吳鴻文」引介之投資網站係由詐欺
      集團控制之事實，詐欺原告匯款至系爭帳戶以購買比特幣
      ，使藍英公司將出售之比特幣轉入詐欺集團控制範疇下之
      可能性。是以，自難僅以原告將購買比特幣款項存入系爭
      帳戶，遽認被告有與詐欺集團共同詐欺原告之侵權行為，
      原告此部分主張要屬無據。
　　（二）原告主張撤銷遭詐欺而購賣比特幣之意思表示，請求
          被告返還21萬元無理由
　　⒈按因被詐欺或被脅迫而為意思表示者，表意人得撤銷其意
      思表示。但詐欺係由第三人所為者，以相對人明知其事實
      或可得而知者為限，始得撤銷之，民法第92條第1項定有
      明文。次按被詐欺而為意思表示者，依民法第92條第1項
      之規定，表意人固得撤銷其意思表示，惟主張被詐欺而為
      表示之當事人，應就此項事實負舉證之責任（最高法院44
      年台上字第75號判決意旨可參）。末按所謂不當得利，係
      以當事人無法律上原因而受利益，致他方受損害者，為其
      成立要件。如當事人之受利益有其法律上之原因者，不生
      不當得利之問題（最高法院69年台上字第45號判決意旨可
      參）。
　　⒉經查，原告於109年11月10日11時56分許，匯款21萬元至系
      爭帳戶購買比特幣，並經藍英公司提供比特幣予原告等情
      ，業經前述，是無可認為原告為購買比特幣而匯款21萬元
      ，有何遭被告詐欺之處，原告自無從撤銷其購買比特幣並
      匯款之意思表示。縱認原告購買比特幣而匯款之行為，係
      遭「吳鴻文」之投資詐騙手法始為之，然對被告為詐欺者
      ，亦屬「吳鴻文」而非被告或藍英公司，然無任何證據可
      證被告或藍英公司明知或可得而知原告購買比特幣之行為
      係遭「吳鴻文」詐欺始為之，是依前揭法文規定，原告亦
      無以撤銷其購買比特幣及匯款之意思表示。再者，原告與
      藍英公司合作之幣商購買比特幣，並經幣商指示匯款21萬
      元至藍英公司租用之系爭帳戶以給付價金，被告受領原告
      所匯21萬元款項，既係基於原告比特幣買賣契約及與藍英
      公司合作契約所取得，自非無法律上原因，而無不當得利
      返還之問題，是原告此部分主張亦無可採。
五、綜上所述，原告依民法民法第184、185條、第179條、第767
    條規定，請求被告應給付原告21萬元，及自起訴狀繕本送達
    翌日起至清償日止，按週年利率5％計算之利息，為無理由，
    應予駁回。
六、本件事證已臻明確，兩造其餘攻擊防禦方法及所提證據，核
    與判決結果不生影響，爰不逐一論述，併此敘明。
七、訴訟費用負擔之依據：民事訴訟法第78條。　　　
中　　華　　民　　國　　111 　年　　5 　　月　　24　　日
                  高雄簡易庭  法　官  陳安信
以上正本係照原本作成。
如對本判決上訴，須於判決送達後20日內向本院提出上訴狀。如
委任律師提起上訴者，應一併繳納上訴審裁判費。　　　　　　
中　　華　　民　　國　　111 　年　　5 　　月　　24　　日
　　　　　　　　　            書記官  蔡妮君